臺灣苗栗地方法院刑事判決　　　　　　　 95年度訴字第694號
公　訴　人　臺灣苗栗地方法院檢察署檢察官
被　　　告　甲○○
　　　　　　　　　　　號
上列被告因毒品危害防制條例案件，經檢察官提起公訴（95年度
毒偵字第1485號），本院合議庭裁定由受命法官獨任進行簡式審
判，判決如下：
    主  文
甲○○施用第一級毒品，累犯，處有期徒刑拾月。
    事  實
一、甲○○前因違反毒品危害防制條例案件，經本院判處有期徒
    刑9 月、3 月，應執行有期徒刑10月確定，甫於民國95年4
    月4 日縮刑期滿執行完畢。又前因施用毒品案件，經法院裁
    定送觀察、勒戒後，認無繼續施用毒品之傾向，於88年11月
    15日執行完畢，並由臺灣苗栗地方法院檢察署檢察官於同年
    月23日以88年度毒偵字第494 號為不起訴處分確定。嗣甲○
    ○於勒戒後5 年內，再於92年12月中旬某日起至93年2 月12
    日凌晨2 時許、93年7 月6 日某時起至同年月28日某時止，
    分別犯施用第1 級毒品、第1 級及2 級毒品案件，經本院以
    93年度訴字第138 號、第475 號，分別判處有期徒刑4 月、
    9 月及3 月確定。詎甲○○另基於施用第1 級毒品之犯意，
    於95年9 月6 日採尿時起回溯前26小時內某時，在其苗栗縣
    造橋鄉朝陽村9 鄰海埔仔29之12號住處，以將海洛因摻水稀
    釋後注射於手臂血管之方式，施用第1 級毒品海洛因1 次。
    嗣於95年9 月6 日下午3 時30分許，為警在上開住處查獲，
    並經其同意採集尿液送驗後，結果呈鴉片類之陽性反應。
二、案經新竹市警察局第三分局報請臺灣苗栗地方法院檢察署檢
    察官偵查起訴。
　　理  由
一、上開事實業據被告甲○○於本院審理時坦承不諱，被告供稱
    ：我以注射方式施用毒品，詳細時間我忘記了，應該是在採
    尿前26小時施用，施用地點在我家等語（見本院95年12月27
    日審判筆錄第3 頁），而被告經員警查獲後所採集之尿液，
    經送檢驗確呈鴉片類陽性反應，有台灣檢驗科技股份有限公
    司95年9 月25日出具之濫用藥物尿液檢驗報告書、新竹市警
    察局辦理煙毒、麻醉藥品案尿液送驗受檢人真實姓名代號對
    照表暨送驗登記簿影本各1 紙（見95年度毒偵字第1485號第
    28至29頁）附卷可稽。被告自白與事實相符，足堪採信。
二、關於本件被告係於觀察、勒戒執行完畢釋放後5 年後再犯，
    公訴人起訴程序是否符合法定程序要件，茲說明如下：
  (一)按92年7 月9 日新修正之毒品危害防制條例刪除2 犯及3 犯
    之規定，一改修法前繁雜之處遇程序，僅將施用毒品者簡化
    區分為初犯、再犯，並認施用毒品者係屬病患性犯人，以觀
    察、勒戒戒除其身癮，並以強制戒治去除其心癮。經觀察、
    勒戒或強制戒治執行完畢釋放後，若係5 年後再犯該條例第
    10條施用毒品罪者，與同條例第20條第1 項、第2 項關於「
    初犯」之處理方式相同，檢察官應先聲請法院裁定令被告入
    勒戒處所觀察、勒戒，並視有無繼續施用毒品傾向，決定應
    予釋放、為不起訴之處分，或應聲請法院裁定令入勒戒處所
    強制戒治；若係5 年內「再犯」同條例第10條施用毒品罪者
    ，依同條例第23條第2 項規定，檢察官則應依法追訴。觀諸
    該條例第20條第3 項之修正理由：「觀察、勒戒或強制戒治
    5 年後再犯者，顯見前所實施之觀察、勒戒或強制戒治已足
    以遮斷其施用毒品之癮，為期自新及協助其戒除毒癮，對此
    5 年後再犯者，爰明定仍適用初犯之規定，先經觀察、勒戒
    、強制戒治之程序。」及同條例第23條第2 項之修正理由：
    「為配合簡化施用毒品犯之刑事處遇程序，並鑑於經觀察、
    勒戒或強制戒治執行完畢釋放後5 年內再犯者，其再犯率甚
    高，原據以實施之觀察、勒戒及強制戒治既已無法收其實效
    ，自應施以刑事處遇。」顯然如施用毒品者係前經觀察、勒
    戒或強制戒治等治療程序執行完畢5 年後，始再施用毒品之
    「初犯」，因前所執行之觀察、勒戒或強制戒治已足收戒除
    毒癮之效，自應重新執行觀察、勒戒或強制戒治等治療程序
    ，並於治療程序執行完畢後，由檢察官為不起訴處分，毋庸
    對之追訴處罰；反之，在「再犯」之情形，因其先前所為治
    療程序顯未能收戒斷毒癮之效，且考量施用毒品者之再犯率
    偏高，乃簡化其刑事處遇程序，而逕予追訴處罰，不再施以
    治療程序。參酌上開立法理由，修正毒品危害防制條例就施
    用毒品者，祇於「初犯」及「5 年後再犯」2 種情形，有其
    追訴條件之限制，即須於初犯經觀察、勒戒或強制戒治釋放
    後，5 年內均無施用毒品之行為，始能認其前所實施之觀察
    、勒戒或強制戒治已足遮斷毒癮，而得於5 年後再犯時，再
    予適用初犯之規定，重行觀察、勒戒等程序。倘5 年內已經
    再犯，被依法追訴處罰，縱其第3 次（或第3 次以上）施用
    毒品之時間在初犯釋放5 年以後，即與「5 年後再犯」之情
    形有別，且因已於「5 年內再犯」，顯見其再犯率甚高，原
    實施觀察、勒戒或強制戒治，已無法收其實效，而無5 年戒
    斷期之存在，自無再經觀察、勒戒及強制戒治之必要，應由
    檢察官逕行起訴，始符新法修正之本旨（最高法院95年度台
    非字第59號判決參照）。
  (二)經查，本件被告前因施用毒品案件，經法院裁定送觀察、勒
    戒，而於88年11月15日執行完畢，已如前述。嗣被告復於92
    年12月中旬某日起至93年2 月12日凌晨2 時許及自93年7 月
    6 日某時起至同年月28日某時止，再犯施用第1 級、第2 級
    毒品案件，經臺灣苗栗地方法院檢察署檢察官提起公訴，並
    由本院以93年度訴字第138 號判處有期徒刑4 月、93年度訴
    字第475 號判處有期徒刑9 月及3 月，有判決書2 份及臺灣
    高等法院被告前案紀錄表1 份附卷可稽。是被告曾於觀察、
    勒戒執行完畢釋放後5 年內再犯相同案件，並經判刑確定，
    則本案雖發生於前開觀察、勒戒執行完畢5 年之後，揆諸前
    揭說明意旨，即不得適用初犯先經觀察、勒戒程序，而應由
    檢察官逕行起訴，因此本件公訴人起訴程序並無違背規定，
    本院自得予以審判，附此敘明。
三、核被告所為，係犯毒品危害防制條例第10條第1 項之施用第
    1 級毒品罪。其非法持有第1 級毒品海洛因之低度行為，應
    為施用之高度行為所吸收，不另論罪。查被告有事實欄所載
    有期徒刑執行完畢之情形，有臺灣高等法院被告前案紀錄表
    1 份附卷可憑，其於有期徒刑執行完畢後，5 年以內再故意
    犯本件有期徒刑以上之罪，應論以累犯，並加重其刑。爰審
    酌被告一再非法施用毒品，理應重罰，惟因其所犯僅戕害個
    人身心健康，及犯後能坦白承認等一切情狀，本院並參酌檢
    察官之具體求刑，量處如主文所示之刑，以資懲儆。
據上論斷，應依刑事訴訟法第273 條之1 第1 項、第299 條第1
項前段，毒品危害防制條例第10條第1 項，刑法第11條前段、第
47條第1項 ，判決如主文。
本案經檢察官蕭慶賢到庭執行職務。
中　　華　　民　　國　　96　　年　　1 　　月　　10　　日
                  刑事第三庭    法　官　吳國聖
以上正本證明與原本無異。
如不服本判決，應於判決送達後10日內向本院提出上訴狀（應抄
附繕本）。告訴人或被害人如對於本判決不服者，應具備理由請
求檢察官上訴，其上訴期間之計算係以檢察官收受判決正本之日
期為準。
   　　                     　　書記官　張玉楓
中　　華　　民　　國　　96　　年　　1　　 月　　10　　日
毒品危害防制條例第10條第1項
施用第1級毒品者，處6月以上5年以下有期徒刑。
